【裁判字號】    90,交訴,81
【裁判日期】    900730
【裁判案由】    業務過失致死等
【裁判全文】
臺灣屏東地方法院刑事判決                            九十年度交訴字第八一號
    公  訴  人  臺灣屏東地方法院檢察署檢察官
    被      告  甲○○
右列被告因業務過失致死等案件，經檢察官提起公訴（九十年度偵字第二二八四號）
，本院判決如左：
     主  文
甲○○從事業務之人，因業務上之過失致人於死，累犯，處有期徒刑伍月；又駕駛動
力交通工具肇事，致人死亡而逃逸，累犯，處有期徒刑壹年。應執行有期徒刑壹年參
月。
     事  實
甲○○曾因竊盜案件，經臺灣高等法院高雄分院判處有期徒刑七月確定，於民國八十
九年四月十五日執行完畢，五年內復有下列行為：
（一）甲○○任職於造益通運有限公司，擔任營業用大貨車司機，為從事駕駛業務之
      人，其於九十年四月三日下午六時二十分許，駕駛該公司所有之車號六Ｋ─○
      ○七號營業用大貨車（砂石車），沿屏東縣萬丹鄉○○村○○路南向行駛，行
      經該路與大仁路交岔路口時，適有趙水生騎駛車號ＵＷＵ─○三五號輕型機車
      ，由西向東沿屬支線道之大仁路行駛亦至該處。甲○○原應注意其車前右側有
      趙水生駛騎機車靠近之動態，並隨時採取必要之安全措施，又依當時狀況又無
      不能注意之情事，惟疏於注意上開狀況；復由於趙水生同疏未注意其車前狀況
      ，且未讓屬駕車行駛於幹線道之甲○○先行，甲○○所駕駛之大貨車右前保險
      桿及腳踏板處，因而撞擊趙水生所騎駛之機車左前車殼斜板，趙水生倒地受有
      頭部外傷併腦挫傷等之重創，當日下午七時許經送醫救治時已無生命跡象，急
      救四十分後宣告無效而死亡。
（二）甲○○肇致前揭事端後，雖下車查看，然不唯未對趙水生加以救助，竟萌逃逸
      之犯意，隨即駕車逃逸。嗣警方根據尾隨肇事車輛之蔡姓男子電話報稱之車籍
      資料，復參酌目擊者洪志榮描述肇事車輛之特徵，通知甲○○到案，並就遺留
      於現場之腳踏板鐵塊與上開肇事車輛加以比對，兩相符合因而查獲。
     理  由
一、訊據被告甲○○固坦承於前揭時、地駕車肇事，致趙水生死亡之事實，惟否認肇
    事後逃逸，辯稱：案發當時，伊聽到一個聲音而下車查看，看到一部機車倒在一
    部小客車左側前後輪之間的下面，小客車的司機下車，伊有叫那小客車的司機叫
    救護車，伊就開走了，係警察通知後，伊查看車子才知道伊車有撞到人云云。
二、經查：
（一）本件車禍現場狀況，有道路交通事故調查報告表暨警繪現場圖、現場暨人車損
      傷照片八張可稽。被害人趙水生確因被告所肇致之本件車禍事故，因而頭部外
      傷併腦挫傷之重創不治死亡，除經公訴人勘驗肇事大貨車及被害機車，比對其
      撞擊相關部位，確認被害機車左前車殼斜板處之紅色擦痕烤漆，為肇事大貨車
      右前保險桿所遺留者，有勘驗照片三張參佐外，並督同法醫師相驗死者趙水生
      屍體確定死因，製有勘驗筆錄、驗斷書、相驗屍體證明書及相驗屍體照片九張
      在卷可考。亦有肇車大貨車於現場所遺留之右前側腳踏板鐵塊一塊，經警方比
      對無誤後扣案足憑，均堪認定。
（二）按「汽車行駛時，駕駛人應注意車前狀況，並隨時採取必要之安全措施。」道
      路交通安全規則第九十四條第三項定有明文。依案發當時係晴天、夜間、村里
      道路、交岔路口、無慢車道、路面舖裝柏油、路面乾燥、路旁有建築物惟依雙
      方來車方向並未遮擋來車視線之天侯及路況，被告駕車行至上開交岔路口時，
      本即應注意放慢速度注意左右來車，以被告考領適當執照之駕駛條件，自應注
      意上述規定，且客觀上顯無不能注意情事，然被告疏未注意車前狀況，未能避
      免與被害人趙水生發生撞擊，以致肇事使人死亡，顯有過失。本件車禍事故經
      送台灣省高屏澎區車輛行車事故鑑定委員會鑑定結果，亦認被告駕駛大貨車未
      注意車前狀況為肇事因素，有該會九十年五月十八日高屏澎鑑字第九○○七一
      一號函附鑑定意見書一紙可稽。茲趙水生既因被告駕車肇事之過失行為而死亡
      ，其間即有相當因果關係至明。至被害人趙水生於支線道騎駛機車，未讓幹線
      道車先行，違反道路交通安全規則第一百零二條第一項第二款規定，則為本件
      車禍發生之主要原因，併予敘明。
（三）本件被害機車初時倒地後遺留於地面之刮擦痕跡，尚在案發地點之交岔路口範
      圍內，緊鄰被告行駛之萬新路上與被害人趙水生行向平行之人行道處，而被害
      人趙水生遭撞擊後人車倒臥之位置，則為已過上開交岔路口之萬新路右側路旁
      ，上開刮擦痕跡與趙水生人車倒臥之位置，相距十二‧四公尺，有卷附道路交
      通事故調查報告表之警繪現場圖、案發當時現場照片及公訴人現場履勘照片二
      張可佐，足見被害人趙水生於遭被告大貨車撞擊瞬間，係往被告行進方向移位
      ，參酌被告自承於案發當時聽聞撞擊聲，甚而停置車輛並下車查看，顯見其當
      知自身所駕駛之大貨車肇事，被告空言不知肇事云云，核為飾卸之詞，委無可
      採。此外，被告所駕駛之大貨車（砂石車），確為本件車禍之肇事車輛，復據
      目擊證人洪志榮指證其特徵無訛，事證明確。
三、被告任職於造益通運有限公司，以駕駛營業用大貨車為業，業據其自承在卷，核
    其前揭過失行為，係犯刑法第二百七十六條第二項之業務過失致人於死罪。被告
    駕車肇事致人死亡而逃逸，則係犯第一百八十五條之四之駕駛肇事致人死亡而逃
    逸罪。查被告曾因竊盜案件，經臺灣高等法院高雄分院判處有期徒刑七月確定，
    於八十九年四月十五日執行完畢，有臺灣屏東地方法院檢察署刑案資料查註紀錄
    表及本院全國前案紀錄表可參，其於五年內再犯本件有期徒刑以上之上開二罪，
    均為累犯，均應依刑法第四十七條加重其刑（公訴意旨認僅駕車肇事致人死亡而
    逃逸罪之故意犯部分為累犯，容有誤會﹙最高法院七十二年度台上字第三六一五
    號判決參照﹚）。所犯業務過失致人於死罪及駕駛肇事致人死亡而逃逸罪，其犯
    意各別，行為互殊，且過失犯與故意犯間無競合關係，應予分論併罰。
四、爰審酌被告素行不佳，就車禍肇事致人死亡部分自白犯行，且關於車禍之發生，
    僅須負次要之責任，就肇事後逃逸部分則飾詞塞責，而肇事後委罪逃逸，尤應非
    難，念其案發後，迅即賠償被害人家屬包括強制汽車責任保險金在內之金額達二
    百八十六萬元，足見其有彌補被害人家屬損害之誠意，深具悔意，犯後態度尚佳
    等一切情狀，分別量處如主文所示之刑，並定其應執行之刑，以資懲儆。
據上論斷，應依刑法第二百七十六條第二項、第一百八十五條之四、第四十七條、第
五十一條第五款，罰金罰鍰提高標準條例第一條前段，判決如主文。
中      華      民      國      九十      年      七      月    三十    日
                                          法  官  蔡憲德
右正本證明與原本無異。
對於本判決如有不服應於收受送達後十日內向本院提出上訴書狀上訴於台灣高等法院
高雄分院並按他造當事人之人數附具繕本。
                                          書記官  林鴻仁
中      華      民      國      九十      年      七      月    三十    日
附錄本案論罪科刑法條
刑法第二百七十六條第二項：
從事業務之人，因業務上之過失犯前項之罪者，處五年以下有期徒刑或拘役，得併科
三千元以下罰金。
刑法第一百八十五條之四：
駕駛動力交通工具肇事，致人死傷而逃逸者，處六月以上五年以下有期徒刑。


司法院資訊處製作；財團法人民間司法改革基金會備份。
